臺灣基隆地方法院民事判決
111年度簡上附民移簡字第4號
原      告  顏俊宇  



訴訟代理人  林靜宜  
被      告  許育銘  

上列當事人間請求損害賠償事件，原告就本院民國110年度金簡
上字第4號違反洗錢防制法等案件提起刑事附帶民事訴訟，經本
院刑事庭以111年度簡上附民字第1號裁定移送而來，本院於111
年8月29日辯論終結，判決如下：
    主      文
被告應給付原告新臺幣伍萬玖仟玖佰柒拾元。
訴訟費用由被告負擔。
    事實及理由
一、本件被告經合法通知，未於言詞辯論期日到場，核無民事訴
    訟法第386條各款所列情形，爰依民事訴訟法第436條第2項
    、第385條第1項前段規定，准原告之聲請，由其一造辯論而
    為判決。
二、原告主張：
    被告於民國110年1月25日前某日，以新臺幣（下同）3,000
    元之對價，將其「玉山商業銀行股份有限公司000-00000000
    00000號」帳戶（下稱系爭帳戶）以及其他金融帳戶之存摺
    、提款卡、密碼等物，提供予不詳詐欺集團（下稱系爭詐騙
    集團）收取詐騙贓款。嗣系爭詐騙集團果推由不詳成員，於
    110年1月25日下午7時23分左右，撥打電話對原告訛稱網路
    商店會員設定錯誤、須持金融卡操作自動櫃員機方能解除付
    款設定云云；原告誤信其詞，遂於同日下午8時16分、下午8
    時30分，按照該等集團成員指示操作自動櫃員機，致錯將自
    己帳戶內之現金29,985元、29,985元，依序匯入或轉存至業
    遭詐騙集團支配管領之系爭帳戶。而被告雖已經本院以110
    年度金簡上字第4號刑事判決，論處相應之有期徒刑在案，
    然原告遭此集團詐騙，仍受有59,970元之財產損失，迄今未
    獲任何填補，是原告乃本於侵權行為之法律關係，請求被告
    賠償原告所受財產損害，並聲明：被告應給付原告59,970元
    。
三、被告答辯：
　　被告經本院合法通知，未於言詞辯論期日到場，亦未提出書
    狀為任何聲明及陳述。
四、本院判斷：　　
　㈠查被告於110年1月25日前某日，以3,000元之對價，將其系爭
    帳戶以及其他金融帳戶之存摺、提款卡、密碼等物，提供予
    系爭詐騙集團收取詐騙贓款；嗣系爭詐騙集團果推由不詳成
    員，於110年1月25日下午7時23分左右，撥打電話對原告訛
    稱網路商店會員設定錯誤、須持金融卡操作自動櫃員機方能
    解除付款設定云云，使原告陷於錯誤並於同日下午8時16分
    、8時30分，按照該等集團成員指示操作自動櫃員機，致錯
    將自己帳戶內之現金29,985元、29,985元，依序匯入或轉存
    至業遭詐騙集團支配管領之系爭帳戶；後基隆地檢署檢察官
    就被告提起公訴，刑事法院（即本院刑事庭）亦以110年度
    金簡上字第4號刑事判決，就被告論處相應之罪刑在案（現
    已判決確定）。此悉經本院職權調取上開刑事案卷確認屬實
    ，並有臺灣高等法院被告前案紀錄表、本院110年度金簡上
    字第4號刑事判決存卷為憑。
  ㈡按民事法上之「過失」，倘以其「欠缺注意之程度」作為標
    準，固可概分為「抽象輕過失（欠缺『善良管理人之注意』）
    」、「具體輕過失（欠缺『與處理自己事務為同一之注意』）
    」與「重大過失（欠缺『普通人之注意』）」（最高法院42年
    台上字第865號判例意旨、96年度台上字第1649號判決意旨
    參照），惟單就民法第184條第1項前段所稱「過失」而論，
    實務向來均以「抽象輕過失（欠缺善良管理人之注意）」，
    作為行為人是否應負過失侵權行為賠償責任之標準（最高法
    院19年上字第2746號判例意旨、93年台上字第851號判決意
    旨參照），因此，民事侵權行為法上之過失責任，並不著重
    於「行為人之個人預見能力（主觀之過失概念）」，而係著
    重在「善良管理人之預見能力（客觀之過失概念）」，也就
    是觀察「一般具有專業智識或經驗且勤勉負責之人，在相同
    情況之下，是否能預見並避免或防止損害結果之發生」，並
    以此作為行為人應否負過失侵權行為責任之基準。承此前提
    ，民事侵權行為法之過失，係衡量比較「具體加害人之『現
    實行為』」，與「同一情況下善良管理人之『當為行為』」，
    而所謂「善良管理人之『當為行為』」，則應衡諸具體行為人
    所屬職業，或所從事的某種社會活動，乃至某種年齡層「通
    常所具有的智識能力」以為認定，倘「具體加害人之『現實
    行為』」低於善良管理人之注意標準，即可認其應負民事侵
    權行為法上的過失責任。此係因刑事法律與民事法律之規範
    目的不同，亦即「刑事過失」重在「整體法律秩序與整體社
    會之衡平考量」，而「民事過失」則祇著重於「當事人彼此
    雙方之衡平」，故民事過失並不強調所謂「行為人之主觀非
    難」（因民事侵權行為並非重在懲罰「行為人之主觀惡行」
    ），而是強調「客觀化」與「類型化」的一般標準。承前㈠
    所述，被告以3,000元之對價，將其系爭帳戶以及其他金融
    帳戶之存摺、提款卡、密碼等物，提供予系爭詐騙集團收取
    詐騙贓款；衡諸「金融匯兌」相較於「現實給付」所帶來之
    種種便利，以及「金融匯兌」可循其「資金流動軌跡」追溯
    某筆特定金流來源、去向之特性，犯罪集團邇來遂傾向於「
    收購、借用他人帳戶」，藉以「遮斷犯罪贓款資金流動之軌
    跡」，從而達成彼等神隱以避查緝之目的，因金融帳戶事關
    存戶個人財產權益之保障，具有高度之專屬性、私密性，除
    非本人或與本人具密切關係者，難認有何得以自由流通使用
    該等專屬於特定人之金融帳戶之正當理由，一般人亦應妥為
    保管存摺、提款卡、密碼等物，此要屬吾人一般生活經驗所
    足可體察之日常知識，尤以近來政府機關、新聞媒體乃至金
    融機構，對於「犯罪集團大量收購、借用帳戶使用，再遣人
    提領該等帳戶內之犯罪贓款，藉此遮斷資金流動軌跡從而逃
    避查緝」等情事，均已強力宣導多時，考量「與被告年齡、
    社會活動或經驗相當之一般人」通常所具有的智識能力，彼
    等除應可明確認知「允供帳戶為他人代收、代轉帳款，或聽
    從指示跑腿取、送不明款項」之高度風險，尤應知「拒絕提
    供帳戶、拒絕跑腿取、送款項」，從而避免或防止類此詐騙
    事件之滋生，是「被告允供系爭帳戶以及其他金融帳戶之存
    摺、提款卡、密碼」等具體加害人之「現實行為」，顯然低
    於善良管理人（與被告年齡、社會活動或經驗相當之一般人
    ）之注意標準，從而，無論被告有無「詐騙犯罪」之主觀預
    見，亦不論刑事案件之審理結果，被告就其「欠缺『善良管
    理人之注意』」所造成之他人損害，至少均應負民事侵權行
    為法上的過失責任。
  ㈢按因故意或過失，不法侵害他人之權利者，負損害賠償責任
    。數人共同不法侵害他人之權利者，連帶負損害賠償責任。
    不能知其中孰為加害人者，亦同。造意人及幫助人，視為共
    同行為人。民法第184條第1項前段、第185條第1項、第2項
    定有明文。次按連帶債務之債權人，得對於債務人中之一人
    或數人或其全體，同時或先後請求全部或一部之給付。民法
    第273條第1項亦有明定。承前㈠㈡所述，被告就其低於善良管
    理人注意標準之「現實行為」，所導致原告蒙受之財產上損
    害，應負民法上侵權行為損害賠償之責；是原告請求被告給
    付59,970元（計算式：29,985元＋29,985元＝59,970元），即
    與上開法律規定相合，應予准許。
五、從而，原告依民法侵權行為之法律關係，請求被告給付如主
    文第一項所示，為有理由，應予准許。　　
六、原告係於被告所涉刑事案件上訴於二審刑事法院（即本院刑
    事合議庭）以後，方就被告提起附帶民事訴訟；而刑事法院
    則依刑事訴訟法第504條第1項規定，將原告提起之附帶民事
    訴訟，以裁定移送於本院第二審民事合議庭。故本件判決乃
    簡易訴訟程序之第二審裁判，並因訴訟標的金額未逾民事訴
    訟法第466條所定數額（1,500,000元），以致兩造均不得上
    訴於第三審，是本件一經本院判決宣示即告確定，而無再為
    假執行宣告之必要，爰併此指明。
七、訴訟費用由敗訴之被告負擔。　
中　　華　　民　　國　　111 　年　　9 　　月　　12　　日
                   民事庭審判長法  官   黃梅淑   
                               法  官   周裕暐
                               法  官   王慧惠
以上正本係照原本作成。　　　　　　　　　　　　　　　 
本件判決不得上訴。　　
中　　華　　民　　國　　111 　年　　9 　　月　　12　　日
                               書記官   姚安儒